臺灣高等法院民事裁定
111年度抗字第848號
抗  告  人  王文正   
                   
上列抗告人因與相對人瑞興商業銀行股份有限公司間拍賣抵押物
強制執行聲明異議事件，對於中華民國111年6月1日臺灣臺北地
方法院111年度執事聲字第140號裁定提起抗告，本院裁定如下：
    主      文
抗告駁回。
抗告程序費用由抗告人負擔。
    理      由
一、本件相對人持原法院於民國110年11月15日所為110年度司拍
    字第269號確定裁定為執行名義，向原法院聲請拍賣第三人
    王文良所有如附表所示之不動產（下稱系爭房地），經原法
    院以111年度司執字第2218號拍賣抵押物執行事件受理。原
    法院於111年2月14日對系爭房地實施查封，抗告人對之聲明
    異議，經原法院司法事務官以111年度司執字第2218號裁定
    （下稱原處分）駁回，抗告人不服，提起異議，原法院維持
    原處分，以111年度執事聲字第140號裁定駁回抗告人之異議
    （下稱原裁定），抗告人不服，提起本件抗告。
二、抗告意旨略以：系爭房地業經本院110年4月7日所為109年度
    上易字第2363號（下稱第2363號）刑事確定判決、臺灣士林
    地方法院110年12月15日所為109年度重訴字第513號（下稱
    第513號）民事確定判決認定係抗告人所有，並非王文良所
    有。且系爭房地係王文良之犯罪所得物，前經本院於110年3
    月17日以110年度聲扣字第2號（下稱聲扣第2號）刑事裁定
    扣押、禁止處分，又經臺灣士林地方檢察署（下稱士林地檢
    署）於110年5月6日以士檢卓執寅110執沒958字第110902145
    3號執行命令禁止處分（下稱系爭禁止處分）在案，若率予
    拍賣將造成無謂糾紛，執行法院應依強制執行法第1條第2項
    、第17條規定，駁回相對人強制執行之聲請等語。
三、按不動產物權經登記者，推定登記權利人適法有此權利。因
    信賴不動產登記之善意第三人，已依法律行為為物權變動之
    登記者，其變動之效力，不因原登記物權之不實而受影響。
    民法第759條之1定有明文。查王文良係於109年2月4日將系
    爭房地設定最高限額抵押權新臺幣（下同）1,800萬元予相
    對人（下稱系爭抵押權，見原法院111年度司執字第2218號
    拍賣抵押物執行卷，下稱系爭執行卷，第19-57頁之他項權
    利證明書、抵押權設定契約書、相對人之個人一般貸款約據
    、土地及建物第一類登記謄本）。彼時系爭房地登記之所有
    權人為王文良，而系爭房地係於110年4月7日經第2363號刑
    事確定判決及110年12月15日第513號民事確定判決認定為抗
    告人所有（見系爭執行卷第47-57、167-179頁及外放刑事判
    決影本），其中第513號民事確定判決主文係判命王文良應
    將系爭房地所有權移轉登記予抗告人，並給付抗告人3,786
    萬4,144元本息。故依形式審查，相對人於設定系爭抵押權
    並完成抵押權登記時，系爭房地登記所有權人仍係王文良，
    則相對人於110年11月15日取得原法院110年度司拍字第269
    號准予拍賣抵押物確定裁定，並於111年1月3日執該確定裁
    定為執行名義，聲請拍賣系爭房地（見系爭執行卷第13-17
    頁之民事強制執行聲請狀、拍賣抵押物確定裁定），原法院
    民事執行處予以受理，並實施查封執行程序，揆諸前開法條
    說明，尚無不合。抗告人主張原法院民事執行處應駁回相對
    人強制執行之聲請，並非有據。
四、次按刑事訴訟法第133條第1項、第2項固規定得沒收之物，
    得扣押之，為保全追徵，必要時得酌量扣押犯罪嫌疑人、被
    告或第三人之財產。惟按刑法第38條之物及第38條之1之犯
    罪所得之所有權或其他權利，於沒收裁判確定時移轉為國家
    所有。前項情形，第三人對沒收標的之權利或因犯罪而得行
    使之債權均不受影響。同法第38條之3第1項、第2項亦定有
    明文。所稱「第三人對沒收標的之權利」，包括第三人對於
    沒收標的之擔保物權（最高法院109年度台抗字第461號裁定
    意旨參照）。查系爭房地雖經本院刑事庭於110年3月17日為
    聲扣第2號裁定扣押，及由士林地檢署於110年5月6日為系爭
    禁止處分在案（見系爭執行卷第101、183-187頁）。惟相對
    人既於109年即就系爭房地設定系爭抵押權，已如前述，就
    系爭房地有擔保物權，則依前揭法條規定，其權利之行使自
    不受上開扣押裁定及禁止處分之影響。抗告人執上開刑事扣
    押裁定及禁止處分為據，主張原法院民事執行處應駁回相對
    人強制執行之聲請，亦非有據。
五、綜上，原處分駁回抗告人聲明異議，並無不當，原裁定駁回
    抗告人對原處分提起之異議，亦無不合，抗告論旨指摘原裁
    定不當，求予廢棄，並無理由。
六、據上論結，本件抗告為無理由，裁定如主文。 
中　　華　　民　　國　　111 　年　　 10　　月　　13 　日
                  民事第二十五庭
                      審判長法  官  謝碧莉
                            法  官  林俊廷
　　　　　　　　　　　　　　法  官  楊惠如
附表
土    地    標    示         編 號 土  地  座  落     地目 面積 權利範圍  縣市 鄉鎮市區 段 小段 地號  平方公尺  1 ○○市 ○○區 ○○ 二 295  1327 114/10000 
建    物    標    示        編號 建號 基地 座落 建物 門牌 房屋 層數 主要 建材 面積 （平方公尺）  權利範圍      樓層面積 附屬建物  1 2736 ○○段○小段000地號 ○○路000號0樓之0 12層鋼筋混凝土造 三層：98.20 總面積：98.20 陽台：18.04 全部（含共有部分2819建號之權利範圍119/10000） 2 2818 ○○段○小段000地號 ○○路000巷0號房屋地下層 12層鋼筋混凝土造 地下層：793.16 總面積：793.16  1/16（含共有部分2819建號之權利範圍119/10000） 
正本係照原本作成。
本裁定除以適用法規顯有錯誤為理由外，不得再抗告。如提起再
抗告，應於收受送達後10日內委任律師為代理人向本院提出再抗
告狀。並繳納再抗告費新臺幣１千元。
中　　華　　民　　國　　111 　年　　10　　月　　17　　日

  　　　　　　　　　　　　　書記官  張永中